臺灣新北地方法院民事裁定
111年度消債更字第30號
聲  請  人  葉佳玲（原名：劉佳玲、劉沛蓁）


上列當事人聲請消費者債務清理事件，本院裁定如下：
    主  文
聲請人甲○○自民國111年4月20日上午10時起開始更生程序。
命司法事務官進行本件更生程序。
    事實及理由
一、按債務人不能清償債務或有不能清償之虞者，得依消費者債
    務清理條例（下稱消債條例）所定更生程序，清理其債務；
    債務人無擔保或無優先權之債務總額未逾新臺幣（下同）1,
    200 萬元者，於法院裁定開始清算程序或宣告破產前，得向
    法院聲請更生；債務人對於金融機構負債務者，在聲請更生
    或清算前，應向最大債權金融機構請求協商債務更生方案，
    或向其住、居所地之法院或鄉、鎮、市、區調解委員會聲請
    債務清理之調解；法院裁定開始更生或清算程序後，得命司
    法事務官進行更生或清算程序，必要時得選任律師、會計師
    或其他適當之自然人或法人一人為監督人或管理人，消債條
    例第3 條、第151 條第1 項、第16條第1 項分別定有明文。
二、本件聲請意旨略以：聲請人以信用卡及信用貸款向各金融機
    構借款支應生活費用，因屆期無力清償及另積欠電信公司通
    信費用，致聲請人積欠無擔保或無優先權債務總額共計新臺
    幣（下同）167萬6,198元，聲請人前於民國110年10月7日向
    本院聲請與最大債權金融機構即台新國際商業銀行股份有限
    公司（下稱台新商銀）前置調解，因台新商銀評估聲請人經
    濟狀況已入不敷出，故未提出優惠還款方案，而調解不成立
    。聲請人聲請更生後迄今任職勁連有限公司，每月收入約2
    萬6,709元，個人每月必要支出為租金6,100元、膳食費7,50
    0元、交通600元、通訊費1,000元、水電瓦斯費1,500元、雜
    支1,000元，共計1萬7,700元，另聲請人陳報扶養未成年子
    女1人，每月支出扶養費7,500 元，是聲請人每月必要支出
    為2萬5,200元（計算式：個人必要支出1萬7,700元＋扶養費7
    ,500 元＝2萬5,200元），聲請人名下除價值約1萬8,000元機
    車1輛（車牌號碼：000-0000號）及無價值之國泰世紀產物
    健康保險（防疫險）2份外，無其他財產，因無法清償上開
    債務，確有不能清償債務之情事。聲請人未曾由法院裁定開
    始更生、清算、破產和解及破產，於聲請更生前5 年內未從
    事國內外股票、期貨、基金或其他金融商品之投資行為。聲
    請人於聲請更生前2 年內無任何無償、有償行為有害及債權
    人之權利，且受益人於受益時亦知其情事，並無雙務契約尚
    未履行完畢等情。聲請人雖於95年4月24日與台新商銀成立
    前置協商，台新銀行提供聲請人自95年5月起，分80期，利
    率12.88%，每月繳付1萬2,442元之優惠還款方案，聲請人於
    繳納數期後毀諾，係因聲請人當時每月收入僅有約1萬8,300
    元，扣除每月還款數額後，聲請人每月生活費僅餘5,858元
    ，顯不足以生活，聲請人毀諾係不可歸責。為此，爰依法聲
    請更生等語。
三、經查：
  ㈠聲請人前於110年10月7日聲請債務清理前置調解，於110年12
    月29日與台新商銀調解不成立等情，經本院核閱110年度司
    消債調字第772號卷（下稱調解卷）查明屬實。聲請人積欠
    之無擔保或無優先權之債務，依其提出消費者債務清理法院
    前置調解聲請狀所附債權人清冊、財團法人金融聯合徵信中
    心查詢當事人綜合信用報告回覆書，聯邦商業銀行股份有限
    公司、台新商銀、凱基商業銀行股份有限公司、匯誠第一資
    產管理股份有限公司、匯誠第二資產管理股份有限公司、中
    華電信股份有限公司、中國信託商業銀行股份有限公司之陳
    報狀，合計約為167萬6,198元（見調解卷第11頁、第20-25
    、第60-86頁，本院卷第37-42頁、第109-119頁），所積欠
    債務總額未逾1,200萬元，且其於聲請更生前1日回溯5年內
    未從事每月營業額20萬元以上之營業活動，是以聲請人所為
    本件更生聲請可否准許，應審究聲請人現況是否有「不能清
    償債務或有不能清償之虞」之情事而定。
  ㈡聲請人主張聲請更生後迄今每月收入約為2萬6,709元，名下
    除價值約1萬8,000元機車1輛（車牌號碼：000-0000號）及
    無價值之國泰世紀產物健康保險（防疫險）2份外，無其他
    財產等情，業據其提出全國財產稅總歸戶財產查詢清單、聲
    請人之各金融機構存摺內頁及交易明細影本、勞工保險被保
    險人投保資料表（明細）、108及109年度綜合所得稅各類所
    得資料清單、中華民國人壽保險商業同業公會保險業通報作
    業資訊系統資料查詢結果表、薪資單、聲請人111年4月6日
    陳報狀等件在卷可參（見調解卷第26-43頁，本院卷第105頁
    、第131-177頁），堪信為真，是本院暫以每月2萬6,709元
    計算聲請人每月收入數額。
  ㈢按債務人必要生活費用，以最近一年衛生福利部或直轄市政
    府所公告當地區每人每月最低生活費1.2倍定之；受扶養者
    之必要生活費用，準用第1項規定計算基準數額，並依債務
    人依法應負擔扶養義務之比例認定之；前二項情形，債務人
    釋明更生期間無須負擔必要生活費用一部或全部者，於該範
    圍內，不受最低數額限制；債務人證明確有必要支出者，不
    受最高數額及應負擔比例之限制，消債條例第64條之2定有
    明文。次按債務人聲請更生或清算時所提財產及收入狀況說
    明書，其表明每月必要支出之數額，與本條例第64條之2第1
     項、第2項規定之認定標準相符者，毋庸記載原因、種類及
    提出證明文件，消債條例施行細則第21條之1第3項規定亦定
    有明文。本件聲請人陳報每月必要支出為租金6,100元、膳
    食費7,500元、交通費600元、通訊費1,000元、水電瓦斯費1
    ,500元、雜支1,000元，是聲請人每月必要支出為1萬7,700
    元，其中僅租金支出經聲請人提出房屋租賃契約書為證（見
    調解卷第44-46頁）外，其他支出均未據聲請人提出任何單
    據證明，然依上開條文意旨，因聲請人陳報之每月必要支出
    未超過新北市111年每人每月最低生活費之1.2倍即1萬8,960
    元，是本院暫以每月1萬8,960元計算聲請人本人每月必要生
    活支出，加計聲請人陳報每月支出7,500元扶養1名未成年子
    女，合計聲請人每月必要支出應為2萬6,460元。
四、基上，聲請人目前每月收入扣除每月必要支出及扶養費用後
    ，僅賸餘249元（計算式：每月收入2萬6,709元－每月必要支
    出2萬6,460元＝249元），名下僅有價值約1萬8,000元之代步
    用機車1輛及無價值之國泰世紀產物健康保險（防疫險）2份
    ，無其他財產可供清償，又聲請人雖現年39歲，惟其每月平
    均收入業已超過勞動部110年10月15日勞動條2字第11001313
    49號公告之每月基本工資2萬5,250元，堪信聲請人要無怠於
    工作或透過更生程序逃避上開債務之意圖，而已難以清償前
    開對於全體債權人所負167萬6,198元債務，應認有藉助更生
    制度調整其與債權人間權利義務關係之必要，自應許聲請人
    得由更生程序清理債務。從而，聲請人所為本件更生之聲請
    ，符合消債條例第3 條所定「不能清償之虞」之要件。
五、綜上所述，本件聲請人確因有無法清償債務之情事，又所負
    無擔保或無優先權之債務並未逾1,200萬元，且未經法院裁
    定開始清算程序或宣告破產，而聲請人於聲請更生前1日回
    溯5年內未從事營業活動。復查無消債條例第6條第3項、第8
    條或第46條各款所定駁回更生聲請之事由存在，則聲請人聲
    請更生，應屬有據，自應准許。
六、依消債條例第11條第1項、第45條第1項、第16條第1項，裁
    定如主文。
中　　華　　民　　國　　111 　年　　4 　　月　　20　　日
              民事第八庭    法　　　官　陳翠琪
上為正本係照原本作成
本件不得抗告
本裁定已於111年4月20日上午10時整時公告。　　　　　　　
中　　華　　民　　國　　111 　年　　4 　　月　　20　　日
                            書　記　官　曾怡婷